【裁判字號】    92,訴緝,94
【裁判日期】    920715
【裁判案由】    偽造有價證券等
【裁判全文】
臺灣板橋地方法院刑事判決                          九十二年度訴緝字第九四號
    公  訴  人  臺灣板橋地方法院檢察署檢察官
    被      告  丙○○
    指定辯護人  甲○公設辯護人  吳天明
右列被告因偽造有價證券等案件，經檢察官聲請簡易判決處刑（九十一年度偵字第三
四六、五二七四號），甲○認不得以簡易判決處刑，改依通常程序審理，判決如左：
    主  文
丙○○連續意圖供行使之用，而偽造有價證券，處有期徒刑貳年，緩刑伍年。偽造如
附表所示之支票肆紙均沒收。
    事  實
一、丙○○於民國九十年四月底至五月初間某日，在臺北縣泰山鄉○○路○段六巷三
    號二樓蔡佳裕住處，見蔡佳裕持有其姊夫丁○○之信用卡、提款卡、駕駛執照、
    印章及已在發票人簽章欄蓋有「丁○○」印文，其餘欄位空白之付款人台北國際
    商業銀行、帳號６０２６４─９─００之空白支票二十餘張等物，因質問蔡佳裕
    知悉前揭物品為蔡佳裕所竊取（前揭物品為蔡佳裕於同年三月六日，在臺北縣中
    和市○○街三十六號十八樓之三丁○○住處所竊取），丙○○明知前揭物品係屬
    贓物，仍向蔡佳裕索取並收受之。丙○○在上址收受前揭物品後，因失業經濟困
    窘、無力繳納房屋貸款及信用卡債務，竟基於意圖供行使之用之概括犯意，於同
    年六月至八月間，在其臺北縣中和市○○街三十六號十九樓之一住所內，在附表
    所示尚未完成發票行為之前揭空白支票四紙上，填寫如附表所示之發票日期及金
    額（包括國字及阿拉伯數字部分），偽造以丁○○名義簽發之支票四紙，並基於
    行使偽造有價證券之概括犯意，於同年六月二十一日下午四時許，在臺北縣土城
    市○○路上之中正國中前，將附表編號一之偽造支票持交不知情之乙○○，用以
    向乙○○調借同額現金而行使之；又於同年七月十五日某時，在臺北縣中和市○○路四五八巷一弄七號，將附表編號二之偽造支票持交不知情之陳秋鳳，用以向
    陳秋鳳調借同額現金而行使之；再於同年六月至八月間某日，在臺北市萬華區某
    地，將附表編號三之偽造支票持交不知情之綽號「小杰」、姓名年籍不詳之成年
    男子，委向他人調借現金而行使之，嗣由不知情之程淑貞提示兌領；復於同年七
    月間某日，在其臺北縣中和市○○街三十六號十九樓之一住所內，因石文彬表示
    缺錢花用，而向石文彬告以可向丁○○借票借與石文彬供以調借現金，遂將附表
    編號四之偽造支票持交石文彬而行使之。嗣因乙○○、陳秋鳳、程淑貞分於同年
    六月二十七日、七月二十五日、六月二十九日將上開三紙偽造支票存入華信銀行
    土城分行、華南銀行埔墘分行、台北國際商業銀行三興分行兌領，經各該銀行以
    上開三紙偽造支票業經丁○○辦理票據掛失止付而退票，並由台北市票據交換所
    函送警方處理，乃由警方循線查知上情。
二、案經台北縣警察局中和分局、土城分局報告台灣板橋地方院檢察署檢察官聲請簡
    易判決處刑。
    理  由
一、右開事實，業據被告於警詢及偵審中坦承不諱，核與證人丁○○、乙○○、石文
    彬於警詢及偵查中之證述，證人陳秋鳳於警詢中之證述，證人蔡佳裕於偵查中之
    證述情節大致相符，並有偽造支票一紙、偽造支票影本二紙、遺失票據申報書、
    票據掛失止付通知書、掛失止付票據提示人資料查報表、退票理由單影本共十紙
    附卷可稽，足認被告前揭自白屬實。本件事證明確，被告上開犯行均堪以認定，
    應依法論科。
二、核被告所為，係犯刑法第三百四十九條第一項之收受贓物罪、第二百零一條第一
    項之偽造有價證券罪。被告行使偽造有價證券之低度行為應為偽造有價證券之高
    度行為所吸收，不另論罪。又被告先後多次偽造有價證券行為，時間緊接，所犯
    構成要件相同，顯係基於概括犯意為之，為連續犯，應以一罪論。又被告於甲○
    訊問時業已供明其自蔡佳裕處收受前揭支票時，已有以前揭支票供日後偽造支票
    並行使之犯意，據此顯見被告所為收受贓物罪、連續偽造有價證券罪間，有方法
    目的之牽連關係，應從一重論以連續偽造有價證券罪。查被告所犯連續偽造有價
    證券罪之法定最低刑為有期徒刑三年，而被告因經濟困窘偶起貪念致罹刑章，其
    因行使偽造有價證券所得亦僅數萬餘元，對社會經濟及交易秩序之影響尚屬輕微
    ，情輕法重，客觀上足以引起一般之同情，犯罪之情狀堪予憫恕，雖科以法定刑
    之最低刑度猶屬過重，甲○爰依刑法第五十九條之規定酌量減輕其刑。爰審酌被
    告之素行良好並無前科、其因經濟困窘偶起貪念之犯罪動機及目的、所用手段輕
    微、所得財物數量、對社會經濟及交易秩序之影響、被害人丁○○亦表明不予追
    究之旨，及於警詢、偵審中坦承犯行不諱之犯後態度等一切情狀，量處如主文所
    示之刑，以資懲戒。末查被告前未曾受有期徒刑以上刑之宣告，有臺灣高等法院
    被告全國前案記錄表乙紙附卷可稽，其犯罪後，已深知悔悟，甲○認其經此偵審
    程序及科刑之教訓後，當知警惕，應無再犯之虞，因認其所宣告之刑，以暫不執
    行為適當，併予宣告緩刑五年，以勵來茲而啟自新。
三、至如附表所示偽造之支票四紙，其中附表編號一至三之偽造支票三紙雖未扣案，
    惟無證據證明業已滅失，是應與扣案之附表編號四之偽造支票，不問屬於犯人與
    否，均依刑法第二百零五條之規定宣告沒收。
據上論斷，應依刑事訴訟法第二百九十九條第一項前段、第四百五十二條，刑法第二
百零一條第一項、、第二百零五條、第三百四十九條第一項、第五十五條、第五十九
條、第七十四第一款，罰金罰鍰提高標準條例第一條前段，判決如主文。
本案經檢察官謝宗甫到庭執行職務。
中      華      民      國      九十二      年      七      月  十五    日
                                      臺灣板橋地方法院刑事第三庭
                                          法  官  連育群
右正本證明與原本無異。
如不服本判決，應於判決送達後十日內，向甲○提出上訴狀。
                                          書記官  蘇宥維
中      華      民      國      九十二      年      七      月  十五    日
附表：（偽造之支票）
┌─┬─────┬─────┬─────┬───┬─────┬─────┐
│編│支票號碼  │發票日    │發票金額  │發票人│付款人及帳│行使之對象│
│號│          │          │（新臺幣）│      │號        │          │
├─┼─────┼─────┼─────┼───┼─────┼─────┤
│一│ＱＣ５９３│九十年六月│三萬元    │丁○○│台北國際商│乙○○    │
│  │４０８４  │二十七日  │          │      │業銀行    │          │
│  │          │          │          │      │帳號：６０│          │
│  │          │          │          │      │２６４─９│          │
│  │          │          │          │      │─００    │          │
├─┼─────┼─────┼─────┼───┼─────┼─────┤
│二│ＱＣ５９３│九十年七月│二萬一千六│同右  │同右      │陳秋鳳    │
│  │４０９７  │二十五日  │百元      │      │          │          │
├─┼─────┼─────┼─────┼───┼─────┼─────┤
│三│ＱＣ５９３│九十年六月│一萬六千八│同右  │同右      │程淑貞    │
│  │４０７１（│二十三日  │百元      │      │          │          │
│  │起訴書誤載│          │          │      │          │          │
│  │為ＱＣ５９│          │          │      │          │          │
│  │３４０９０│          │          │      │          │          │
│  │）        │          │          │      │          │          │
├─┼─────┼─────┼─────┼───┼─────┼─────┤
│四│ＱＣ５９３│九十年八月│二萬五千六│同右  │同右      │石文彬    │
│  │４０９０（│三日      │百元      │      │          │          │
│  │起訴書誤載│          │          │      │          │          │
│  │為ＱＣ５９│          │          │      │          │          │
│  │３４０９７│          │          │      │          │          │
│  │）        │          │          │      │          │          │
└─┴─────┴─────┴─────┴───┴─────┴─────┘
附錄本案論罪科刑法條全文：
中華民國刑法第二百零一條
意圖供行使之用，而偽造、變造公債票、公司股票或其他有價證券者，處三年以上十
年以下有期徒刑，得併科三千元以下罰金。
行使偽造、變造之公債票、公司股票或其他有價證券，或意圖供行使之用，而收集或
交付於人者，處一年以上七年以下有期徒刑，得併科三千元以下罰金。
中華民國刑法第三百四十九條
收受贓物者，處三年以下有期徒刑、拘役或五百元以下罰金。
搬運、寄藏、故買贓物或為牙保者，處五年以下有期徒刑、拘役或科或併科一千元以
下罰金。
因贓物變得之財物，以贓物論。


司法院資訊處製作；財團法人民間司法改革基金會備份。
